【裁判字號】    99,上易,1397
【裁判日期】    990902
【裁判案由】    恐嚇等
【裁判全文】
臺灣高等法院刑事判決                99年度上易字第1397號
上  訴  人
即  被  告  甲○○
選任辯護人  黃教倫律師
上列上訴人因恐嚇等案件，不服臺灣士林地方法院98年度易字第
485、503號，中華民國99年3 月24日第一審判決（起訴案號：臺
灣士林地方法院檢察署98年度偵緝字第1067號、98年度偵字第62
8號），提起上訴，本院判決如下：
    主  文
上訴駁回。
    事實及理由
一、本案經本院審理結果，認原審認上訴人即被告甲○○就犯罪
    事實(一)、(二)、(三)、(四)所為，分別係犯刑法第346條第1項恐嚇
    取財既遂罪、同法第346條第3項、第1 項恐嚇取財未遂罪、
    同法第305條恐嚇罪、同法第354條毀損罪，均為累犯，且所
    犯上開各罪，犯意各別，行為互殊，應分論併罰，並審酌被
    告明知不存在之債務，竟夥同他人分別恐嚇、毀損，致生損
    害於乙○○、丁○○之財物，暨犯罪動機、目的、手段、犯
    後態度、生活狀況、品行、智識程度等一切情狀，分別判處
    有期徒刑8月、4月、3月、5月，並應執行有期徒刑1年6月。
    其認事用法及量刑均無不當，應予維持，除犯罪事實(一)補充
    被告曾出言：「若你（乙○○）不給我（被告）錢，我要給
    你死」等語及丁○○於97年10月10日、97年10月14日於製作
    警詢筆錄時，迭次表示希望能將被告移送法辦，並於98年6
    月22日再次明確表達要告毀損和恐嚇等情，有警詢筆錄、訊
    問筆錄存卷可參（偵卷第36、38、48頁），自屬已合法提出
    告訴等情外，其餘均引用第一審判決書記載之事實、證據及
    理由（如附件）。
二、證據能力
    被告及其選任辯護人因證人即共同被告丙○○民國98年1 月
    19日偵訊筆錄未具結而爭執證據能力。查是日檢察官係以被
    告身分傳喚丙○○到庭訊問，尚無庸依法具結，且現階段刑
    事訴訟法規定檢察官代表國家偵查犯罪、實施公訴，依法有
    訊問被告、證人之權，而實務運作時，檢察官偵查中向被告
    所取得之陳述，原則上均能遵守法律規定，不致違法取供，
    其可信度極高，被告既未舉證證明檢察官在訊問丙○○時，
    有任何不法取供之情形，是客觀上並無顯不可信之情況。此
    外，丙○○經原審合法傳喚、拘提未到庭作證，可證其所在
    不明而有傳喚不到之事實（原審503影卷第64、81至85、95
    至99頁），復經本院再次傳喚不到，被告及其選任辯護人當
    庭捨棄詰問丙○○，則丙○○上開偵訊筆錄自有證據能力。
三、被告上訴意旨略以：(一)乙○○證稱：案發時係被告向伊借錢
    ，若不拿出來，也沒說要怎樣等語，足見當時係出於雙方自
    由意志。陳泰山證稱：雙方有提到車子的糾紛，至於詳細內
    容我現在記不清楚。阿狗他們一人一句，口氣不好等語，顯
    見案發當時伊與乙○○或有爭執，口氣不佳，從未以強暴、
    脅迫手段向乙○○強取新台幣（下同）105 萬元。本件應係
    伊與乙○○合作偷車銷贓，因報酬所衍生之糾紛，自難謂伊
    有何不法所有之意圖。又潘世紋自承：說過希望人家不要把
    你供出來，補償阿狗100 萬也不過分，但不知伊是否說過；
    丙○○亦稱：不知何人說過上開恐嚇言語，故除乙○○指述
    外，別無其他積極證據足以佐證。(二)乙○○、丁○○均為告
    訴人，須有其他證據佐證，方能確定其等陳述是否屬實。雖
    伊供述於97年10月10日13時許，有無前往或經過友誠機車行
    、前往原因等內容不一，尚難以此率認伊有恐嚇取財之不法
    行為。(三)丁○○已明確表示，97年10月10日18時許，沒看到
    伊，亦無身形相同者，雖丙○○坦承，是日前往友誠機車行
    ，請對方聯絡，然始終未承認恐嚇，自無從為不利伊之認定
    。縱認丙○○有恐嚇之言語，亦屬其臨時起意，要難在無積
    極證據佐證下，臆測伊與丙○○有共同恐嚇之犯意聯絡。(四)
    友誠機車行雖被砸，然無從認定伊參與、教唆他人毀損該機
    車行。且王坤泉確實與伊有債權債務糾紛，並不惜對伊提出
    詐欺告訴，足見王坤泉懷恨在心，所證自偏頗。王坤泉證述
    未親眼目睹伊前往砸店，因王坤泉尚在營業中，自屬事理之
    然，自無從因此排除王坤泉有虛偽陳述之可能。為此，提起
    上訴云云。
四、惟查：
(一)就犯罪事實(一)部分：乙○○雖曾證稱：被告是向我借錢，惟
    隨即改以：5 萬元是被他強取勒贖（偵卷第99頁），顯然案
    發當時，乙○○並非出於自由意思交付5 萬元予被告。又乙○○雖證稱：當時若不拿出來，也沒有說要怎樣等語，但同
    時亦證述：被告說若我不給他錢，他要給我死。後來，陳泰
    山私下跟我講說，不給他們吃點甜頭，他們不會讓我走。他
    們一直逼我說若要處理這件事情，就要拿出錢來（原審485
    卷第63、66頁），足證被告曾口出不給錢要乙○○死之言語
    。況潘世紋亦曾在旁附和恫稱：「一個暑假幫你賺了7、800
    萬元，希望人家不要把你供出來，補償阿狗100 萬元也不過
    份吧」，以一群10餘成年男子人圍住乙○○，並恫嚇上開言
    語，在旁無關己事之陳泰山已感受肅煞氛圍而私下告知乙○○不給錢，無法離去，遑論事主之乙○○不會感到害怕恐懼
    ，故陳泰山雖僅證稱：一人一句，口氣不好等語，乃有所保
    留，要難因此認被告無以言語脅迫，致使乙○○心生畏懼。
    再案發當時，乙○○交付5 萬元予被告，轉交潘世紋，業經
    丙○○陳明在卷（偵卷第85頁、原審485卷第68、105頁），
    以事不關己之潘世紋毫無緣由取得5 萬元（被告既無支出交
    保費5 萬元，且無證據證明潘世紋與被告間有借貸關係，尚
    難遽認其等間確實有債權債務關係存在），足證被告與潘世
    紋、丙○○及其餘多名成年男子圍繞乙○○，當下一言一句
    ，以脅迫用語，恫嚇乙○○，自係在共同犯意聯絡下，彼此
    利用他人行為，以達恐嚇取財之目的，則潘世紋既坦承口出
    上開恫嚇之語，無論被告有無再次重複，不影響已然成立之
    恐嚇取財犯行。又乙○○雖曾配合被告行竊機車而借屍還魂
    販售牟利，然已因此服刑1年6月，被告與乙○○間無任何債
    權債務糾紛，業經乙○○陳明在卷，足見被告假合作偷車銷
    贓欠債名義，行恐嚇取財之實，難認無不法所有之意圖。
(二)就犯罪事實(二)部分：被告恐嚇取財之對象為乙○○，僅透過
    丁○○轉達恫嚇乙○○以達取財目的之言語，故丁○○並非
    本件之告訴人，被告此部分犯行，除據乙○○指證歷歷外，
    尚有丁○○之證述為佐證，自難認原判決僅以告訴人之指述
    為依憑，而無其他證據以資審認。況被告既已坦承於97年10
    月10日13時許，前往友誠機車行，事後又否認，前後所述關
    於案發當時行程多有矛盾，顯係情虛所致，被告空言否認犯
    行，實無足取。
(三)就犯罪事實(三)部分：97年10月10日18時許，雖僅由丙○○夥
    同不詳姓名成年男子前往友誠機車行，並口出恐嚇言語，致
    使丁○○心生畏懼。然以97年10月8 日19時許、97年10月10
    日13時許，迭次發生因被告假乙○○欠債之名，行恐嚇取財
    之實，復於97年10月14日確實發生友誠機車行遭毀損之事，
    而被告曾向其原老闆王坤泉透露其有叫基隆、汐止的人去砸
    友誠機車行，第1次沒有發生；第2次其又說下星期一定會發
    生，還向王坤泉請假1 小時，說要去友誠機車行看人砸店。
    過1 小時後，被告回來向王坤泉說看到店被砸等情，業經證
    人王坤泉證述明確。以乙○○在短短數日內，迭遭恐嚇取財
    、恐嚇取財未遂，並曾因未出面處理，而殃及友人丁○○所
    經營之友誠機車行遭砸店，顯然事出有因，倘非被告確實與
    丙○○合意要求丁○○把乙○○找出來，否則，不用開店，
    焉有不認識丁○○之丙○○出面恫嚇丁○○，並於事後之97
    年10月14日發生友誠機車行遭與恫嚇內容一致之毀損事情發
    生之理，故丙○○顯非臨時起意恫嚇丁○○，而應係有計畫
    一步步逼迫乙○○出面處理無誤。
(四)王坤泉與被告雖有債權債務糾紛，然王坤泉證述：我要催債
    ，但被告不還，才告他。但我跟檢察官說，不用還給我，要
    被告捐給慈善機構就好了。我今日來不是因為被告欠我錢，
    被告實在是一個很惡質的人（原審卷第75頁），顯然王坤泉
    到庭作證並無因彼此間存有金錢糾紛所致。況王坤泉就其與
    被告間之債權債務問題已訴追被告涉嫌詐欺，已然可獲得相
    當程度之解決，要難僅因彼此間金錢糾紛而到庭構詞誣陷被
    告，陷己身於偽證重罪追訴之情境，故被告所辯，王坤泉證
    詞有偏頗之情，純屬臆測之詞，要難採信。
五、綜上所述，被告上訴，核無理由，應予駁回。至被告利用丁○○轉達對乙○○恐嚇取財（未遂）部分，為間接正犯；及
    被告對乙○○口出：「若你不給我錢，我要給你死」等語，
    原判決漏未記載，因不影響判決之認定，尚無庸撤銷改判，
    附此敘明。
據上論斷，應依刑事訴訟法第373條、368條，判決如主文。
本案經檢察官柯麗鈴到庭執行職務。
中    華    民    國    99    年     9     月    2    日
                  刑事第二庭審判長法  官 洪光燦
                                  法  官 楊照男
                                  法  官 李麗玲
以上正本證明與原本無異。
不得上訴。
                                  書記官 廖婷璇
中    華    民    國    99    年     9     月    2    日
附件
臺灣士林地方法院刑事判決               98年度易字第485號
                                       98年度易字第503號
公  訴  人  臺灣士林地方法院檢察署檢察官
被      告  甲○○  男  34歲（民國○○年○月○○日生）
                    身分證統一編號：Ｚ000000000號
                    住臺北縣汐止市○○路○段343巷13弄10號
                    2樓
                    居嘉義縣太保市前潭里6鄰後潭66號
選任辯護人  黃教倫  律師
被      告  潘世紋  男  40歲（民國○○年○月○○日生）
                    身分證統一編號：Ｚ000000000號
                    住基隆市○○區○○路100之3號
上列被告等因恐嚇取財等案件，經檢察官提起公訴（98年度偵緝
字第1067號、98年度偵字第628號），本院判決如下：
    主  文
甲○○共同意圖為自己不法之所有，以恐嚇使人將本人之物交付
，累犯，處有期徒刑捌月。又意圖為自己不法之所有，以恐嚇使
人將本人之物交付，未遂，累犯，處有期徒刑肆月。又共同以加
害財產之事，恐嚇他人致生危害於安全，累犯，處有期徒刑參月
。又共同犯毀損他人物品罪，累犯，處有期徒刑伍月。應執行有
期徒刑壹年陸月。
潘世紋共同意圖為自己不法之所有，以恐嚇使人將本人之物交付
，處有期徒刑陸月，如易科罰金，以新臺幣壹仟元折算壹日。
    事  實
一、甲○○（綽號阿狗）前因竊盜案件，經臺灣臺北法院以93年
    度易字第597號判決處有期徒刑6月確定，甫於民國94年6月4
    日縮刑期滿執行完畢。
  (一)甲○○、潘世紋（綽號啟文）及丙○○（綽號智文，另行
      通緝）均明知甲○○未曾因97年9月25日在基隆市○○路
      偷竊機車一事提出金錢交保，且乙○○（綽號阿欽）並未
      積欠甲○○任何款項，竟共同基於意圖為自己不法所有之
      犯意聯絡，由丙○○透過陳泰山轉知乙○○，相約於97年
      10月8日晚間至臺北市○○區○○路3段111號陳泰山開設
      之「泰成車業有限公司」（下稱泰成機車行）辦公室談判
      ，嗣於97年10月8日19時許，乙○○獨自一人前往泰成機
      車行辦公室，甲○○、潘世紋及丙○○則夥同10餘名真實
      姓名、年籍不詳之成年男子前往，倚仗人數之優勢，先由
      甲○○向乙○○出言恫稱略以：「伊偷竊機車給乙○○轉
      賣牟利之竊盜犯行，遭基隆市警察局第二分局查獲，需保
      釋金新臺幣（下同）5萬元，並需款100萬元之遮口費」等
      語，潘世紋亦在旁出言恫稱：「一個暑假幫你賺了7、800
      萬，希望人家不要把你供出來，補償阿狗100萬也不過份
      吧！」等語，致乙○○心生畏懼，因此向陳泰山商借5萬
      元先行交給甲○○再轉交予潘世紋收取。
  (二)甲○○食髓知味，又於97月10月10日13時許，單獨前往臺
      北市○○區○○路4段832號1樓即乙○○友人丁○○開設
      之「友誠車業有限公司」（下稱友誠機車行）內，基於意
      圖為自己不法所有之犯意，以：「聯絡阿欽拿12萬元出來
      跟伊處理，如果沒有出面處理，就要給阿欽死」等語向丁○○恫嚇，並要求丁○○轉知乙○○後，隨即離去，嗣丁○○於2日後將上開對話轉告乙○○，致乙○○心生畏懼
      ，然其因認再遭恐嚇而不願支付，避不出面，甲○○始未
      得逞。
  (三)甲○○與丙○○見乙○○避不出面、不願支付前揭款項，
      因知悉乙○○常在友誠機車行出入，欲施壓於丁○○，乃
      復共同基於恐嚇之犯意聯絡，推由丙○○帶領3名真實姓
      名、年籍不詳之成年男子，於97年10月10日18時許，前往
      友誠機車行，以加害財產之事，向丁○○出言恫稱：「把
      阿欽找出來把事情好好處理，如果沒有把阿欽找出來的話
      ，明天起店也不用開了」等語，致丁○○心生畏懼，足生
      危害於其安全，丙○○並留下門號0000000000號行動電話
      作為丁○○得知乙○○行蹤時與其聯絡之用。
  (四)甲○○與丙○○見丁○○未予回應，另於97年10月14日15
      時許，與4名真實姓名、年籍不詳之成年男子相互謀議，
      基於共同毀損之犯意聯絡，推由該4名男子手持木棒、鋁
      棒前往友誠機車行砸店，共損壞店內玻璃擺設及機車3臺
      ，而致不堪使用，足以生損害於丁○○。
  (五)嗣丁○○與乙○○報警始循線查獲。
二、案經乙○○、丁○○訴由臺北市政府警察局南港分局報告臺
    灣士林地方法院檢察署檢察官偵查起訴。
    理  由
一、證據能力之判斷：
  (一)查本件被告甲○○、潘世紋所為不利於己之陳述，均無出
      於強暴、脅迫、利誘、詐欺、疲勞訊問、違法羈押或其他
      不正之方法，亦非違反法定障礙事由經過期間不得訊問或
      告知義務之規定而為，依刑事訴訟法第156條第1項、第
      158條之2規定，應認均有證據能力。
  (二)按被告以外之人於檢察事務官、司法警察官或司法警察調
      查中所為之陳述，與審判中不符時，其先前之陳述具有較
      可信之特別情況，且為證明犯罪事實存否所必要者，得為
      證據，刑事訴訟法第159條之2定有明文。查本件證人即告
      訴人乙○○、告訴人丁○○、泰成機車行老闆陳泰山於本
      院審理時均經到庭具結作證，且所述與渠等在警詢時所述
      大致相符，並無彼此不符之情形，則依前述規定之反面解
      釋，應認證人乙○○、丁○○、陳泰山於警詢時之陳述無
      證據能力。
  (三)次按被告以外之人於偵查中向檢察官所為之陳述，除顯有
      不可信之情況者外，得為證據，刑事訴訟法第159條之1第
      2項定有明文。查證人乙○○、丁○○於偵訊時向檢察官
      所為陳述，均經依法具結在案，且觀諸渠等製作時之情況
      ，亦無顯不可信之情況存在，本院於98年11月18日審理期
      日復已傳喚渠等到庭，給予被告及其辯護人充分行使反對
      詰問權之機會，依前開說明，渠等於偵訊時之證言，自有
      完足之證據能力，被告甲○○及其辯護人徒以證人乙○○
      、丁○○於受偵訊時未傳喚被告甲○○在場供其詰問為由
      爭執渠等於偵訊時證言之證據能力，即非可採。
  (四)又按刑事訴訟法第158條之3規定：「證人、鑑定人依法應
      具結而未具結者，其證言或鑑定意見，不得作為證據。」
      所謂「依法應具結而未具結者」，係指檢察官或法官依刑
      事訴訟法第175條之規定，以證人身分傳喚被告以外之人
      （證人、告發人、告訴人、被害人、共犯或共同被告）到
      庭作證，或雖非以證人身分傳喚到庭，而於訊問調查過程
      中，轉換為證人身分為調查時，此時其供述之身分為證人
      ，則檢察官、法官自應依本法第186條有關具結之規定，
      命證人供前或供後具結，其陳述始符合第158條之3之規定
      ，而有證據能力。若檢察官或法官非以證人身分傳喚而以
      共犯、共同被告身分傳喚到庭為訊問時，其身分既非證人
      ，即與「依法應具結」之要件不合，縱未命其具結，純屬
      檢察官或法官調查證據職權之適法行使，當無違法可言（
      最高法院97年度台上字第1373號判決意旨可佐）。查證人
      即共同被告丙○○於98年1月19日偵訊時，係經檢察官以
      被告身分傳喚到庭訊問，又查無強暴、脅迫等不正方法而
      有顯不可信之情況存在，此外，其經本院合法傳喚、拘提
      而未到庭作證，可知渠所在不明，傳喚不到之事實（見本
      院98年度易字第503號卷第66-1、66-2、81-82、95-96、
      97頁送達證書、臺灣臺北地方法院檢察署98年12月24日、
      99年1月13日、99年1月21日函），有難以到庭接受被告甲○○及辯護人詰問之詰問權客觀上不能行使之情形，應認
      其於該次偵訊時以被告身分而未經具結所為之陳述，亦有
      證據能力。
  (五)本件資以認定被告犯罪事實之其他供述及非供述證據（詳
      見後述），檢察官、被告潘世紋、被告甲○○及其辯護人
      於本院調查證據時，均未於言詞辯論終結前聲明異議，本
      院審酌該等供述證據作成之情況，認為適當，且亦無其他
      違背法定程序而取證之情形，依刑事訴訟法第159條之5規
      定、第158條之4反面解釋，自有證據能力。
二、得心證之理由：
    訊據被告甲○○矢口否認有何犯罪事實欄所載恐嚇取財、恐
    嚇及毀損之犯行。另被告潘世紋固不否認於犯罪事實欄(一)
    所示時、地，曾向證人乙○○陳稱：「一個暑假幫你賺了7
    、800萬，希望人家不要把你供出來，補償阿狗100萬也不過
    份吧！」等語，該日並自證人乙○○處取得5萬元之事實，
    惟矢口否認有何恐嚇取財之犯行，辯稱：該5萬元是伊先前
    借給甲○○交保用，故乙○○先找人領錢還給伊，至100萬
    元部分伊只是轉述甲○○的看法，沒有強迫、恐嚇的意思云
    云。經查：
  (一)犯罪事實(一)部分：
    1.訊據證人乙○○結證：陳泰山轉告伊，說甲○○要伊97年
      10月8日19、20時許到泰成機車行，伊到場見甲○○、潘
      世紋和丙○○帶頭，共帶了10多人去，之前甲○○就曾打
      電話向伊要4萬元交保金，伊認為是假的故不給，到了陳
      泰山機車行就變成105萬，一開始是甲○○提起，說幾年
      前伊曾向他收過贓車，現在他缺錢了，要伊補償他，給他
      安家費100萬，後來潘世紋、丙○○也在場幫甲○○講話
      ，說甲○○曾幫伊賺錢，現在甲○○缺錢，要伊補償甲○○，潘世紋有講類似「希望人家不要把你供出來，給甲○○100萬也不過份」的話，但伊不曾答應甲○○收受贓車
      要給100萬元，也沒有欠甲○○、潘世紋或丙○○任何款
      項，渠等當場一直逼伊說若要處理這件事，就要拿錢出來
      ，伊堅持不肯給，陳泰山看伊被一群人圍住，就找人去領
      錢，借伊5萬元，經過伊的手交給甲○○，伊等是在機車
      行辦公室內談這些事，不認識的10餘人在辦公室外，伊是
      被甲○○強取勒贖，有因此感到害怕等語在卷（見98年度
      偵字第628號卷【下稱偵字卷】第99-102頁、本院98年度
      易字第485號卷第63-68頁），核與證人陳泰山證述：丙○○說潘世紋、甲○○和乙○○有債務糾紛，要伊幫忙聯絡
      乙○○，時間是丙○○約的，那天乙○○自己來，潘世紋
      、甲○○和丙○○共10幾個人來，雙方有提到車子的糾紛
      ，說甲○○因案交保向潘世紋借5萬元，要乙○○出這筆
      錢，伊也有聽到100萬這部分，但詳細情形沒聽清楚，在
      場潘世紋、丙○○和甲○○3人一人一句，口氣不好，乙○○找朋友借錢，但擔心太晚領不到，拜託伊借給他，伊
      也怕不給的話他們會吵架，故要師傅去領錢，領回後伊就
      把錢交給乙○○等語相符（見本院98年度易字第485號卷
      第98-101頁），足認被告甲○○、潘世紋及丙○○確係共
      同向證人乙○○強索渠等所謂交保金5萬元及安家費100萬
      元之事實。
     (1)對此被告甲○○雖辯稱：伊未曾提及100萬元之事，且5
        萬元是潘世紋自己向乙○○索取，伊並不知情云云。惟
        觀以被告甲○○先於警詢時供稱：伊偷竊機車為警查獲
        ，故聯絡持用門號0000000000號行動電話、綽號「啟文
        」之大哥到分局幫忙具保，大哥有到分局，並以5萬元
        在分局三組交保，約在泰成機車行討論機車竊盜案那次
        ，伊和大哥「啟文」一同前往，其他不認識的6、7人早
        已在機車行內，當日沒有商討100萬元的事，最後由乙○○向陳泰山商借5萬元交給潘世紋，說是要借給伊的
        等語（見偵字卷第9-11、14-15頁），於偵訊時則改稱
        ：因乙○○欠伊16,500元，97年10月8日乙○○打電話
        叫伊去泰成機車行拿錢，道上大哥怕伊被騙，故連同伊
        共5人一起去，乙○○請老闆去領錢，給伊16,500元，
        老闆說要多給伊5,000元吃紅，故伊共拿2萬元等語（見
        98年度偵緝字第1067號卷【下稱偵緝字卷】第15頁），
        嗣又改稱：乙○○打電話給伊約在泰成機車行，伊和大
        哥共5人一起去，大哥問乙○○伊偷車出事應如何處理
        ，乙○○說要給伊交保金，因伊先前向大哥借5萬元交
        保，故向乙○○說保證金要5萬元，乙○○就向老闆借5
        萬元交給潘世紋收取等語（見偵緝字卷第24頁），於本
        院訊問時另改稱：在泰成機車行那次，是乙○○打電話
        叫伊過去，說要給伊交保金5萬元，伊不認識潘世紋，
        是大哥叫伊和潘世紋等人一起過去，那天乙○○叫很多
        人，也叫警察在那裡，乙○○有借伊5萬元等語（見本
        院98年度聲羈字第361號卷第4、7頁、本院98年度易字
        第485號卷第13頁），於本院準備程序時則改稱：當天
        伊在場都沒講話，5萬元是丙○○和陳泰山在講，最後
        由陳泰山領款直接交給潘世紋等語（見本院98年度易字
        第485號卷第26頁），於本院審理時復改稱：伊偷機車
        被抓的案子，檢方沒有要伊交保5萬元，那時因母親剛
        去世、房租繳不出來，才想找乙○○幫忙，泰成機車行
        那天乙○○有交給潘世紋5萬元，伊那時不知如何做，
        就直接交給潘世紋等語（見本院98年度易字第485號卷
        第68頁），就前往泰成機車行之原因、人數、證人乙○○交付款項之金額、對象及理由，所述前後矛盾，是否
        真實，已屬有疑。況其所辯，非但與被害人即證人乙○○、旁觀者即證人陳泰山之上揭證述相左，甚且與其所
        稱一同前往並替其商討債務之證人即共同被告潘世紋結
        證：甲○○曾向伊借款5萬元交保，說要找乙○○拿，
        伊才拜託丙○○要陳泰山找乙○○出面，在場見到面時
        ，甲○○就有提到跟乙○○要100萬元之事，乙○○否
        認有叫甲○○去偷車，雙方發生爭執，最後伊拿到乙○○交付的5萬元等語（見本院98年度易字第485號卷第
        102-104頁）及共同被告丙○○供稱：甲○○說乙○○
        要他去偷車，所以要乙○○出5萬元的交保金，伊有聽
        到甲○○向乙○○說，如不給他100萬元，就要把乙○○供出來等語（見偵字卷第85頁）有間，足認所辯顯係
        卸責之詞，不足採信。
     (2)至被告潘世紋對此雖辯稱：伊只是在場發表評論，沒有
        強迫、恐嚇的意思云云。惟依當時證人乙○○係一人前
        往，被告潘世紋、甲○○及丙○○則係夥同10餘名成年
        男子前往談判之情狀，在人數之明顯優劣下，足證證人
        乙○○所稱：對方一直逼伊說若要處理這件事，就要拿
        錢出來，陳泰山私下跟伊說，不給對方一點甜頭，對方
        不會讓伊走等語（見本院98年度易字第485號卷第63、
        66頁），顯係其所謂遭恐嚇即心理感受到不得不交付金
        錢予對方之壓力原因；況身為旁觀者、第三人之證人陳
        泰山亦證稱：被告潘世紋、甲○○和丙○○3人一人一
        句，口氣不好，伊怕不給的話他們會吵架，故要師傅去
        領錢等語（見本院98年度易字第485號卷第99頁），足
        見當時在旁之第三人對該客觀情狀及可能發展亦感到畏
        懼，更遑論身為當事者之證人乙○○無因此感到害怕畏
        懼之可能，是足認被告潘世紋所稱僅係發表評論而非強
        迫、恐嚇云云，委無足採。
    2.再者，依被告甲○○於本院審理時供稱：伊向乙○○借錢
      ，乙○○不借，叫伊去偷車，偷機車被警查獲，乙○○未
      予理睬，伊不得已才去找乙○○，該案地檢署沒有諭知交
      保，是警察要伊先借錢準備交保金，後來沒交保，伊有將
      錢還給幫伊向潘世紋借錢的朋友等語（見本院98年度易字
      第485號卷第68、130頁），及被告潘世紋自承：甲○○說
      乙○○要他去偷車，乙○○說沒有，渠等發生爭執，伊不
      知道甲○○是否真的因替乙○○偷竊機車被警查獲而交保
      ，也沒有求證，只有聽甲○○口頭說法，甲○○有說他已
      經把向伊所借的錢託他人交還予伊，但伊就是沒收到錢等
      語（見偵字卷第20-21頁、本院98年度易字第485號卷第
      102-103、132頁），足見渠等均明知所謂5萬元交保金實
      未支出，自不應由證人乙○○負擔，且被告甲○○因案遭
      查獲而欲向證人乙○○額外要求之100萬元安家費之部分
      ，係渠等雙方尚未確立之糾紛，被告甲○○若得以其他正
      當方式與證人乙○○商討，當無請被告潘世紋及丙○○夥
      同10餘人一起前往施壓於證人乙○○之必要；則渠等於明
      知上開債務均不存在下，仍夥同丙○○等人，以恃眾施壓
      之方式向證人乙○○強索金錢，並實際收取5萬元，顯係
      共同出於為自己不法所有之意圖，堪以認定。
    3.至被告甲○○及其辯護人雖稱：證人乙○○就被告甲○○
      之恐嚇內容，前後所述不一，顯有瑕疵而不足採信云云。
      惟按告訴人、證人之陳述有部分前後不符，或相互間有所
      歧異時，究竟何者為可採，法院仍得本其自由心證予以斟
      酌，非謂一有不符或矛盾，即應認其全部均為不可採信；
      尤其關於行為動機、手段及結果等之細節方面，告訴人之
      指陳，難免故予誇大，證人之證言，有時亦有予渲染之可
      能；然其基本事實之陳述，若果與真實性無礙時，則仍非
      不得予以採信（最高法院74年台上字第1599號判例可佐）
      。查證人乙○○對該日如何遭被告甲○○等人恐嚇乙節，
      雖先稱：甲○○說若伊不給他，就要給伊死等語，又稱：
      當時若不拿出來，也沒有說要怎樣等語（見本院98年度易
      字第485號卷第63、66頁），惟對其與被告甲○○無債權
      債務關係及其不願支付但因遭受壓力始不得不交付5萬元
      乙節，前後證述均屬一致，而衡以當時確有使證人乙○○
      感到害怕、畏懼、不得不為之客觀情狀，已如前述，自難
      以此些微證詞之出入，遽為對被告有利之認定。
  (二)犯罪事實(二)部分：
    1.被告甲○○犯罪事實欄(二)所載犯行，業據證人丁○○證
      稱：97年10月10日中午左右，甲○○特地來伊店內要找乙○○，要伊轉告乙○○拿12萬出來，要不然要讓乙○○死
      ，說完就離開了，過2天後，即伊的店被砸之前，伊聯絡
      到乙○○有轉告前開對話，乙○○說甲○○恐嚇他，已經
      拿了5萬，又要再拿12萬等語詳實在卷（見偵字卷第101頁
      、本院98年度易字第485號卷第69-72頁），核與證人乙○○證述：丁○○被砸店前就跟伊說過甲○○去找他，叫他
      轉告伊出來處理，否則要給伊死等語相符（見本院98年度
      易字第485號卷第64、72頁），堪信為真。
    2.被告甲○○雖否認有此犯行，惟查：
     (1)被告甲○○於警詢時供稱：97年10月10日13時許，伊獨
        自一人前往友誠機車行，請丁○○幫忙聯繫乙○○出面
        ，因乙○○在泰成機車行給伊5萬元後，說隔天會再打
        電話給伊，卻一直沒有和伊聯絡，伊才一直找乙○○，
        乙○○尚欠伊7萬元工資等語（見偵字卷第9-11頁），
        於偵訊時則改稱：乙○○幫伊出5萬元後，要伊不要再
        去找他，伊就不會再去找乙○○了等語（見偵緝字卷第
        26頁），於本院訊問時又改稱：伊拿到5萬元就沒再去
        找乙○○了，當日是老闆要伊去友誠機車行隔壁的機車
        行拿東西，伊經過友誠機車行前，丁○○有問伊和乙○○是何關係，伊沒有恐嚇丁○○等語（見本院98年度聲
        羈字第361號卷第4頁、本院98年度易字第485號卷第13-
        14頁），於本院準備程序則改稱：97年10月10日伊在公
        司上班，沒去友誠機車行等語（見本院98年度易字第
        485號卷第26頁），於本院審理程序又改稱：雙十節那
        天伊有經過丁○○的店，丁○○要伊進去，伊跟丁○○
        說乙○○把伊害成這樣等語（見本院98年度易字第485
        號卷第69、72頁），就其當天究有無前往或經過友誠機
        車行、前往之原因及其與證人丁○○之談話內容，所辯
        前後不一，是否可信，已非無疑。
     (2)又被告甲○○所任職之新統聯車業有限公司（下稱新統
        聯機車行）地址為八德路4段663-667號，而證人丁○○
        之友誠機車行地址則為八德路4段832號1樓，兩者相距
        約1公里乙情，為證人丁○○及證人即新統聯機車行老
        闆王坤泉證述在卷（見本院98年度易字第485號卷第71
        、74頁），並有證人王坤泉之名片1紙在卷可佐（見本
        院98年度易字第503號卷第33頁），且訊據證人王坤泉
        亦證稱：伊叫材料的店沒有在丁○○的店附近等語（見
        本院98年度易字第485號卷第74頁），足認被告甲○○
        所辯因老闆交代始「路過」友誠機車行而遭證人丁○○
        叫入詢問云云，顯係臨訟飾矯之詞，不足採信。
  (三)犯罪事實(三)部分：
    1.被告甲○○犯罪事實欄(三)所載犯行，業據證人丁○○證
      稱：97年10月10日傍晚，又有4人來伊店內找伊，說若沒
      有交出乙○○，店就不用開了，對方說他黑白兩道都很熟
      ，且留下門號0000000000號行動電話，說找到乙○○時打
      電話給他，並說12萬的事要好好處理，伊會害怕，當天去
      報案，事後才知道是丙○○，但當天伊沒有看到甲○○在
      那群人裡面等語在卷（見偵字卷第101頁、本院98年度易
      字第485號卷第69-71頁），而共同被告丙○○對其確於當
      日前往友誠機車行，說甲○○在找乙○○，請對方聯絡乙○○出面，並留下其女友所申登之門號0000000000號行動
      電話給對方乙節並不否認（見偵字卷第85頁），佐以卷內
      證人丁○○於97年10月10日20時前往臺北市政府警察局南
      港分局製作之警詢筆錄（見偵字卷第34-36頁），若非證
      人丁○○確係因遭證人丙○○以加害財產之事恐嚇而心裡
      感到畏懼，對非其自身所涉之債務當無於當日隨即前往報
      案之必要，足認其證述當屬可採。
    2.又依共同被告丙○○供稱：伊之前不認識丁○○等語（見
      偵字卷第83頁），足見其實無無端對證人丁○○恐嚇之原
      因及必要，是其出面所為恐嚇證人丁○○以迫使證人乙○○出面之犯行，與前揭被告甲○○向證人乙○○強索金錢
      一事實係出於同一目的，而係與被告甲○○基於共同恐嚇
      之犯意甚明。
  (四)犯罪事實(四)部分：
    1.被告甲○○犯罪事實欄(四)所載犯行，業據證人丁○○證
      稱：97年10月14日有4個年輕人衝進伊店內，沒有說話就
      拿球棒、棍棒敲櫃子的玻璃、鏡子、機車，有3台新機車
      被砸爛無法使用，玻璃、鐵桌的玻璃也被砸破，砸完後一
      人拉下口罩說，叫胖子即乙○○出來處理，拉下口罩之人
      ，97年10月10日傍晚曾和丙○○一起到伊店內，但那天伊
      沒看到甲○○或丙○○，因為來的人有戴口罩、安全帽，
      所以看不太出來等語在卷（見偵字卷第101頁、本院98年
      度易字第485號卷第69-72頁），核與證人王坤泉結證：丁○○的店被砸前約1星期，甲○○忽然說他有叫基隆、汐
      止的人去砸友誠機車行，因為他找不到乙○○，所以要丁○○去找人，甲○○第1次說要去砸店，後來沒有發生，
      第2次甲○○說下星期一定會發生，還向伊請假1小時說要
      去友誠機車行前看人砸店，過1小時後，甲○○回來還向
      伊說看到店被砸了等語相符（見本院98年度易字第485號
      卷第73-76頁），並有現場監視畫面翻拍照片及店內物品
      受損照片共36張附卷足憑（見偵字卷第49-67頁），堪以
      認定。
    2.被告甲○○雖辯稱：伊當日均在店內，此事均與伊無關云
      云。惟查，被告甲○○於偵審程序中多次陳稱：丁○○被
      砸店當天伊在上班，下班前老闆跟伊說，問伊是否知道誰
      去砸店，並叫伊乖乖上班不要出去，免得被誤會等語（見
      偵緝字卷第27頁、本院98年度聲羈字第361號卷第4頁、本
      院98年度易字第485號卷第14頁），若非有何跡象足使證
      人王坤泉將砸店乙事認為與被告甲○○有關，則一距離約
      1公里外、非親非故之店家遭砸，證人王坤泉實無刻意提
      醒被告甲○○注意避嫌之必要；又據證人丁○○前揭所言
      ，砸店者再次提及要求證人乙○○出面處理，且其中一人
      曾與證人丙○○於97年10月10日為相同事由至友誠機車行
      恐嚇，足認上開人等亦與證人丙○○同夥，且係為被告甲○○及證人乙○○間債務糾紛而出面，當係與被告甲○○
      、丙○○出於共同謀議，而基於共同毀損之犯意，足堪認
      定。
    3.至被告甲○○雖稱：伊與王坤泉有債務糾紛，王坤泉之證
      詞有偏頗之虞云云。惟被告甲○○所言當日證人王坤泉刻
      意提醒其不要外出避免誤會乙情，核與常情不符，已如前
      述；況證人王坤泉如確因債務糾紛而欲誣陷被告甲○○，
      當無於辯護人向其確認是否有親眼看到被告甲○○前往砸
      店時，仍稱沒有之必要（見本院98年度易字第485號卷第
      74-75頁），是足認證人王坤泉於本院所為證述應係屬實
      ，而足採信。
  (五)綜上，本件事證業臻明確，被告甲○○、潘世紋各次犯行
      堪予認定，均應依法論科。
三、論罪科刑：
  (一)核被告甲○○、潘世紋犯罪事實欄(一)所為，均係犯刑法
      第346條第1項恐嚇取財既遂罪；被告甲○○犯罪事實欄
      (二)所為，係犯刑法第346條第3項、第1項恐嚇取財未遂
      罪；被告甲○○犯罪事實欄(三)所為，係犯刑法第305條
      恐嚇罪；被告甲○○犯罪事實欄(四)所為，係犯刑法第
      354條毀損罪。至依起訴書所載犯罪事實，被告甲○○恐
      嚇取財之犯行，係1次既遂（犯罪事實欄(一)）及1次未遂
      （犯罪事實欄(二)），已如前述，起訴書雖誤載被告甲○○所為恐嚇取財、恐嚇及毀損3罪名應予分論併罰，惟業
      經公訴人於本院準備程序時陳述、更正其所涉犯罪事實欄
      (二)部分亦為1次恐嚇取財犯行（見本院98年度易字第485
      號卷第26頁），此部分本院自得依法審理，附此敘明。
  (二)按以自己共同犯罪之意思，參與實施犯罪構成要件以外之
      行為，或以自己共同犯罪之意思，事先同謀，而由其中一
      部分人實施犯罪之行為者，均為共同正犯（司法院大法官
      會議釋字第109號解釋可參）。查被告甲○○及潘世紋就
      犯罪事實欄(一)所為犯行，與丙○○間有犯意之聯絡及行
      為之分擔，又被告甲○○就犯罪事實欄(三)、(四)所為犯
      行，係與丙○○基於共同犯罪之意思聯絡，相互謀議，而
      推由丙○○或他人下手實施，均為共同正犯。被告甲○○
      所犯4罪間，犯意各別，罪名有異，應分論併罰。
  (三)被告甲○○前有如犯罪事實欄所載犯罪科刑，甫於94年6
      月4日縮刑期滿執行完畢，有臺灣高等法院被告前案紀錄
      表在卷可稽，其於有期徒刑執行完畢後，5年以內故意再
      犯本件有期徒刑以上之各罪，均為累犯，應依刑法第47條
      第1項規定加重其刑。至其所犯犯罪事實欄 (二)之恐嚇取
      財犯行，雖已著手恐嚇取財行為之實行，惟未生既遂之結
      果，為未遂犯，爰依刑法第25條第2項規定，按既遂犯之
      刑減輕之，並依法先加後減之。
  (四)爰審酌被告甲○○以明知不存在之債務，夥同他人以恐嚇
      、毀損之手段向人強索金錢，所為對被害人乙○○、丁○○身心及友誠機車行之財務均造成嚴重損害，又被告潘世
      紋未詳查他人間債權債務糾紛，亦未究明其應索討債務之
      對象，即與他人共同以恐嚇方式向被害人強行索取，渠等
      犯罪之動機、目的及手段；且犯罪後均未坦承犯行，飾詞
      狡辯，亦未賠償被害人或嘗試與被害人達成和解，渠等犯
      後之態度；暨渠等參與犯罪之程度、生活狀況、品行、智
      識程度等一切情狀，分別量處如主文所示之刑，被告甲○○部分定其應執行刑如主文所示，被告潘世紋部分另諭知
      易科罰金之折算標準。
四、至同案被告丙○○部分，俟通緝到案後另行審結，亦一併敘
    明。
據上論斷，應依刑事訴訟法第299條第1項前段，刑法第28條、第
346條第1項、第3項、第305條、第354條、第47條第1項、第25條
第2項、第51條第5款、第41條第1項前段，刑法施行法第1條之1
第1項、第2項前段，判決如主文。
本案經檢察官江耀民到庭執行職務。
中    華    民    國    99    年    3     月    24    日
                  刑事第三庭審判長  法  官  李育仁
                                    法  官  孫曉青
                                    法  官  謝佳純
以上正本證明與原本無異。
如不服本判決應於收受判決後10日內向本院提出上訴書狀，並應
敘述具體理由；其未敘述上訴之理由者，應於上訴期間屆滿後20
日內向本院補提理由書（均須按他造當事人之人數附繕本），切
勿逕送上級法院。
                                    書記官  游育慈
中    華    民    國    99    年    3     月    24    日
附錄本件所犯法條全文：
刑法第346條
意圖為自己或第三人不法之所有，以恐嚇使人將本人或第三人之
物交付者，處6 月以上5 年以下有期徒刑，得併科1 千元以下罰
金。
以前項方法得財產上不法之利益，或使第三人得之者，亦同。
前二項之未遂犯罰之。
刑法第305條
以加害生命、身體、自由、名譽、財產之事，恐嚇他人致生危害
於安全者，處 2 年以下有期徒刑、拘役或 3 百元以下罰金。
刑法第354條
毀棄、損壞前二條以外之他人之物或致令不堪用，足以生損害於
公眾或他人者，處2 年以下有期徒刑、拘役或5 百元以下罰金。

司法院資訊處製作；財團法人民間司法改革基金會備份。
